【裁判字號】    89,訴,1109
【裁判日期】    890727
【裁判案由】    偽造文書等
【裁判全文】
臺灣高雄地方法院刑事判決                        八十九年度訴字第一一九號
    公  訴  人  臺灣高雄地方法院檢察署檢察官
    被      告  丙○○
右列被告因偽造文書等案件，經檢察官提起公訴（八十九年度偵字第七二五號），本
院判決如左：
    主  文
丙○○行使偽造私文書，足以生損害於他人，處有期徒刑三月，偽造之「丁○○○」
署押壹枚，沒收。
    事  實
一、丙○○於民國八十六年九月十七日，前往位在高雄市新興區○○○路九六之三號
    之高大當鋪，以汽車擔保借款之方式，向該當鋪經營者乙○○借款新台幣（下同
    ）十萬元，其為取得乙○○之信任，竟基於偽造私文書之犯意，未經丁○○○之
    同意，擅自在未填載發票日面額十萬元之無效本票上簽寫丁○○○姓名，而偽造
    私文書一紙，並將該私文書交予乙○○而行使之，作為借款之擔保，足以生損害
    於丁○○○。嗣因丙○○未依約還款，乙○○請求丁○○○償還，始知上情。
二、案經乙○○訴由臺灣高雄地方法院檢察署檢察官偵查起訴。
    理  由
一、訊據被告丙○○固不諱言有於前揭時地，向乙○○所經營之高大當鋪，以汽車擔
    保借款方式借款十萬元，並於發票日期空白之面額十萬元本票發票人處，簽寫丁○○○姓名之事實，惟矢口否認有何行使偽造私文書之犯行，辯稱其簽寫丁○○○姓名有經丁○○○同意云云。惟查：丁○○○並未同意被告於發票日期空白本
    票簽寫其姓名之事實，業經證人丁○○○於偵查中證稱被告事前事後均未向其說
    明此事，其亦未同意被告簽寫等語屬實，證人即高大當鋪承辦本件借款職員甲○○亦於偵查中及本院調查時證述被告當場開了一張票，簽寫丁○○○之姓名，並
    當場捺按指印等語明確，證人丁○○○雖於本院調查中復證稱被告曾打電話稱要
    開票借錢，因其沒空，便答應由被告代簽云云，然衡諸其為被告之母，當無誣陷
    被告之理，而其於事後迴護被告，則屬人之常情，故以其偵查中之證詞較為可採
    ，本院調查中所證則為迴護被告之詞，不足採信，是被告辯稱曾得丁○○○同意
    云云，顯係事後卸責之詞，不足採信。本件事證明確，被告犯行洵堪認定。
二、按發票日之記載為本票之絕對必要記載事項，票據法第一百二十條定有明文，系
    爭本票上既因未記載發票日期，欠缺票據絕對應記載事項，而屬無效票據，然本
    票之記載內容無非表彰債務人同意給付債權人相當金額之意思，是系爭本票雖無
    票據法上本票之效力，惟仍具有作為債權憑證之效力，屬私文書。故被告未經丁○○○同意，即擅以丁○○○名義簽寫上開不具票據法上效力之本票，並持以向
    乙○○行使之行為，係犯刑法第二百十六條、第二百十條之行使偽造私文書罪。
    其偽造私文書後復持以行使，偽造私文書之低度行為為行使之高度行為所吸收，
    不另論罪；又其偽造署押為偽造私文書之部分行為，亦不另論罪。爰審酌被告犯
    罪動機、目的，及事後與乙○○和解等一切情狀，酌情量處如主文所示之刑。至
    被告於上開無效票據上所偽造之「丁○○○」署押一枚，應依刑法第二百十九條
    ，宣告沒收。
三、公訴意旨另以被告將前開未得丁○○○同意簽寫之無效本票交予乙○○，作為借
    款之擔保，致乙○○誤信被告已得丁○○○同意，而陷於錯誤收受無效本票，因
    認被告涉有刑法第三百三十九條詐欺罪嫌。惟查：被告借款當時曾將車開至高大
    當鋪，後因仍須用車，遂當場簽寫上開無效本票且捺印指紋一節，業據證人甲○○證述在卷，當時甲○○既係於親見被告簽寫丁○○○姓名後仍代乙○○同意借
    款，且預扣月息三分，應足認當時甲○○係於審慎衡量被告信用後，始代乙○○
    同意借款，是乙○○自無陷於錯誤可言，故公訴人認被告此部分涉有詐欺犯行即
    有未洽，此外，本院復查無其他積極證據足資審認被告有何公訴人所指此部分之
    犯行，惟公訴意旨認此部分與前揭論罪科刑部分有方法結果之牽連關係，屬裁判
    上一罪，爰不另為無罪之諭知。
據上論斷，應依刑事訴訟法第二百九十九條第一項前段，刑法第二百十六條、第二百
十條，判決如主文。
本案經檢察官鍾忠孝到庭執行職務。
中      華      民      國    八十九    年      七      月    二十七    日
                                  臺灣高雄地方法院刑事第一庭
                                    審判長法  官  陳  顯  榮
                                          法  官  曾  逸  誠
                                          法  官  黃  悅  璇
右正本證明與原本無異。
如不服本判決，應於判決送達後十日內，向本院提出上訴狀。
                                          書記官  沈      蘊
中    華    民    國      八十九      年七      月    二十九      日
附錄法條：
刑法第二百一十六條
行使第二百十條至第二百十五條之文書者，依偽造、變造文書或登載不實
事項或使登載不實事項之規定處斷。
刑法第二百一十條
偽造、變造私文書，足以生損害於公眾或他人者，處五年以下有期徒刑。


司法院資訊處製作；財團法人民間司法改革基金會備份。
